臺灣高等法院刑事判決
111年度上訴字第2819號
上  訴  人  
即  被  告  王柏凱


上列上訴人即被告因洗錢防制法等案件，不服臺灣新北地方法院
110年度易字第719號，中華民國111年4月26日第一審判決（起訴
案號：臺灣新北地方檢察署110年度偵字第13010號、第13979號
），提起上訴，本院判決如下：
    主  文
上訴駁回。
王柏凱緩刑貳年，並應於緩刑期間內，按期履行如附表二所示條
件。 
    事  實
一、王柏凱知悉將金融機構帳戶資料交給他人使用，常被利用為
    與財產有關之犯罪工具，而得預見他人利用其所提供之金融
    機構帳戶實行詐欺或其他財產犯罪，並可預見提領他人匯入
    其所提供金融帳戶內之來路不明款項後，再轉交與第三人之
    舉，極可能係他人收取詐欺所得款項，以掩飾詐欺所得去向
    、所在，竟基於幫助詐欺取財及幫助洗錢之不確定故意，於
    民國109年10月中旬某日，將其申請台新國際商業銀行帳號00
    000000000000號帳戶（下稱台新銀行帳戶）之提款卡、存摺
    ，交予不詳詐欺集團成員使用，並告知對方密碼；嗣該詐欺
    集團成員遂基於意圖為自己不法所有之詐欺取財及掩飾或隱
    匿詐欺取財所得來源及去向之洗錢犯意，該詐欺集團成員於
    109年10月27日先後假冒網路商家及郵局人員致電元麗，佯
    稱因系統問題，其前網購商品訂單由1罐變成20罐，如需取
    消交易需配合轉帳，致元麗陷於錯誤，於附表一所示之匯款
    時間，匯款如附表一所示金額至台新銀行帳戶後，旋遭提領
    ，而以此方式掩飾或隱匿犯罪所得來源及去向。
二、案經苗栗縣警察局苗栗分局報請臺灣新北地方檢察署檢察官
    偵查起訴。
    理  由
壹、審理範圍
一、按刑事訴訟法第348條規定：（第1項）上訴得對於判決之一
    部為之。（第2項）對於判決之一部上訴者，其有關係之部
    分，視為亦已上訴。但有關係之部分為無罪、免訴或不受理
    者，不在此限。（第3項）上訴得明示僅就判決之刑、沒收
    或保安處分一部為之。原審認定上訴人即被告王柏凱（下稱
    被告）係以一行為同時觸犯刑法第30條第1項前段、第339條
    第1項之幫助詐欺取財罪，及刑法第30條第1項前段、洗錢防
    制法第14條第1項之幫助一般洗錢罪，經依刑法第55條想像
    競合犯之規定，從一重之幫助一般洗錢罪處斷，量處有期徒
    刑3月，併科罰金新臺幣（下同）1萬元及就併科罰金部分諭
    知易服勞役之折算標準。被告不服原判決，提起上訴，依首
    揭說明，自應適用刑事訴訟法第348條定其上訴範圍，而依
    被告刑事上訴補充理由狀所載，已言明僅就原判決之「刑」
    提起上訴（見本院卷第21頁），而檢察官則未提起上訴，故
    本件上訴範圍只限於原判決之刑部分，被告未表明上訴之原
    判決論罪、沒收等其餘部分，則均不在上訴範圍。
二、前引事實，業據原判決認定在案，雖非審理範圍，惟為便於
    檢視、理解案情，仍予臚列記載，併此敘明。
貳、實體部分
一、被告上訴意旨略以：被告於警局及偵查時已坦承犯行，表示
    悔悟之意，且有彌補善後，態度良好，懇請從輕量刑，並給
    予被告自新機會云云。惟：
　㈠按量刑係法院就繫屬個案犯罪之整體評價，為事實審法院得
    依職權自由裁量之事項，故判斷量刑當否之準據，應就判決
    為整體觀察及綜合考量，不可摭拾其中片段予以評斷，苟已
    以行為人之責任為基礎，斟酌刑法第57條各款所列情狀，在
    法定刑度內，酌量科刑，無偏執一端，致明顯失出失入情形
    ，即不得任意指為違法（最高法院110年度台上字第6170號
    判決意旨參照）。原審經詳細調查後，審酌被告可預見任意
    提供個人專屬性極高之金融帳戶資料予他人，將間接助長詐
    騙集團詐騙他人財產犯罪，造成被害人元麗（下稱被害人）
    受有金錢損失，竟漠視該危害發生之可能性，率然提供台新
    銀行帳戶之存簿、提款卡及密碼予他人，危害交易秩序與社
    會治安，所為實有不該，應予非難；另考量被告犯後始終坦
    承犯行，然未賠償被害人之損害之犯後態度及犯罪所生損害
    ，佐以被告未實際參與詐欺取財犯行之犯罪參與程度，再考
    量被告於原審自承高中畢業之智識程度，目前從事弱電（類
    似水電）工作，經濟狀況普通，未婚，須扶養重度殘障之父
    親等家庭狀況及經濟情形（見原審卷第220頁）等一切情狀
    ，量處有期徒刑3月，併科罰金1萬元及就併科罰金部分諭知
    易服勞役之折算標準，並說明依卷內事證尚無證據證明被告
    確有從上開詐欺集團成員處實際獲取犯罪所得或自被害人遭
    詐得之財物中分得任何財產上利益，無從宣告沒收等，經核
    原判決認事用法，洵無違誤，量刑亦屬妥適，核無不合。至
    被告於本院與被害人成立調解，有本院111年度附民字第699
    號調解筆錄在卷可稽（見本院卷第51至52頁），可見被告犯
    後仍具悔過彌縫之意，並知所警惕，本院認對被告所宣告之
    刑以暫不執行為宜（詳如後述），故得藉由對被告宣告緩刑
    之非機構性處遇，避免逕予執行刑罰之缺失，對其已無不利
    ，自不因上情而構成撤銷原判決之理由，是原判決仍應予以
    維持，併此敘明。
  ㈡準此，被告上訴坦承犯行，僅請求從輕量刑並宣告緩刑，並
    未指摘原判決有何違誤之處，而經核原判決之量刑亦確無不
    當，是被告之上訴為無理由，應予駁回。
二、末查，被告前未曾因故意犯罪而受有期徒刑以上刑之宣告，
    有本院被告前案紀錄表附卷足憑，其於本院審理期間已與被
    害人調解成立，願賠償被害人218,949元，給付方法：自111
     年10月起，按月於每月15日前給付1萬元，至全部清償完畢
    為止，如有1期未給付，視為全部到期（匯入中華郵政龍潭
    郵局帳號：00000000000000），有本院111年度附民字第699
    號調解筆錄在卷可稽（見本院卷第51至52頁），堪認被告具
    有填補己身過錯之誠意及舉措，且被害人同意法院給予被告
    附條件之緩刑宣告，有上開調解筆錄可佐，應認被告偶罹刑
    典，經此偵審教訓後，信無再犯之虞，對其宣告之刑，以暫
    不執行為適當，依刑法第74條第1項第1款之規定，予以宣告
    緩刑2年，以啟自新。又為免被告於受緩刑宣告後未能依約
    履行調解條件，爰依刑法第74條第2項第3款規定，同時諭知
    被告應於緩刑期內按期向被害人支付如附表二所示金額，若
    被告不履行前揭條件及負擔，且情節重大足認原宣告之緩刑
    難收預期效果，而有執行刑罰之必要者，依刑法第75條之1
    第1項第4款規定，得撤銷其緩刑宣告，併予敘明。　　
三、被告經本院合法傳喚，無正當之理由不到庭，爰不待其陳述
    ，逕以一造辯論而為判決。
據上論斷，應依刑事訴訟法第368條、第371條、刑法第74條第1
項第1款、第2項第3款，判決如主文。
本案經檢察官劉仕國提起公訴，檢察官黃冠運到庭執行職務。
中　　華　　民　　國　　111 　年　　11　　月　　29　　日
                  刑事第九庭    審判長法　官  潘翠雪
                                      法　官  陳筱珮
                                      法　官  陳俞婷
以上正本證明與原本無異。
如不服本判決，應於收受送達後20日內向本院提出上訴書狀，其
未敘述上訴之理由者並得於提起上訴後20日內向本院補提理由書
（均須按他造當事人之人數附繕本）「切勿逕送上級法院」。
                                      書記官  李政庭
中　　華　　民　　國　　111 　年　　11　　月　　29　　日

附錄：本案論罪科刑法條全文
中華民國刑法第339條
意圖為自己或第三人不法之所有，以詐術使人將本人或第三人之
物交付者，處5年以下有期徒刑、拘役或科或併科50萬元以下罰
金。以前項方法得財產上不法之利益或使第三人得之者，亦同。
前二項之未遂犯罰之。

洗錢防制法第2條
本法所稱洗錢，指下列行為：
一、意圖掩飾或隱匿特定犯罪所得來源，或使他人逃避刑事追訴
    ，而移轉或變更特定犯罪所得。
二、掩飾或隱匿特定犯罪所得之本質、來源、去向、所在、所有
    權、處分權或其他權益者。
三、收受、持有或使用他人之特定犯罪所得。
洗錢防制法第14條
有第二條各款所列洗錢行為者，處7年以下有期徒刑，併科新臺
幣5百萬元以下罰金。
前項之未遂犯罰之。
前二項情形，不得科以超過其特定犯罪所定最重本刑之刑。
附表一
被害人 匯款時間 匯款金額 元麗 ⑴109年10月27日22時34分許。 ⑵109年10月27日22時39分許。 ⑶109年10月27日23時2分許。 ⑷109年10月27日23時5分許。 ⑸109年10月28日0時10分許。 ⑹109年10月28日0時12分許。 ⑴29,980元。 ⑵29,980元。 ⑶30,000元。 ⑷29,000元。 ⑸49,985元。 ⑹50,004元。 
附表二　　　
緩刑之條件 被告應給付原告新臺幣（下同）218,949元整，給付方式：自 111年10月起，按月於每月15日前給付1萬元，至全部清償完畢為止，如有1期未給付，視為全部到期（匯入中華郵政龍潭郵局帳號：00000000000000）。